【裁判字號】    89,易,2478
【裁判日期】    900621
【裁判案由】    詐欺
【裁判全文】
台灣台南地方法院刑事判決                          八十九年易字第二四七八號
    公  訴  人  台灣台南地方法院檢察署檢察官
    被      告  丁○○
右列被告因詐欺案件，經檢察官提起公訴（八十九年度偵字第八三九八號），本院判
決如左：
    主  文
丁○○連續意圖為自己不法之所有，以詐術使人將本人之物交付，處有期徒刑參月，
如易科罰金，以參佰元折算壹日。
    事  實
一、丁○○於民國八十六年十一月十日自任會首成立互助會，會期自八十六年十一月
    十日起至八十八年六月十日止，共計二十期，係採順序標之方式排列得標會員，
    每月會款為新台幣（以下同）五千元，每人每月應繳活會會款四千元，己○○因
    之加入二會。嗣丁○○於八十八年一月份（即第十五會次）倒會，竟意圖為自己
    不法之所有之概括犯意，隱瞞無資力支付會款，且互助會業已停標之事實，使己
    ○○陷於錯誤，誤以為該互助會仍照常運作，而向己○○收取第十五會次至二十
    會次之活會會款，計詐得四萬八千元。迨己○○已繳至第二十會次時，丁○○始
    告知己○○無法支付會款予己○○，己○○始知受騙。
二、案經己○○告訴台灣台南地方法院檢察署檢察官偵查起訴。
    理  由
一、訊據被告丁○○固坦承有於右揭時、地召集上開互助會，並於第十五會次停標後
    ，仍向告訴人己○○收取活會會款等情不諱，惟矢口否認有何詐欺之犯行，辯稱
    ：因部分死會會員不繳會錢，導致伊所收取之死會會錢不足，伊乃繼續向告訴人
    收取活會會錢，已補足死會會員應收之會錢，伊並未詐欺告訴人己○○云云。經
    查：(1)被告丁○○如何於右揭時地召集前開互助會，係採順序標之方式排列得標
    會員，並於該互助會停標後，猶向告訴人己○○收取活會會款等情，業據其坦承
    在卷，核與告訴人己○○指稱情節相符，並有被告丁○○提出之互助會會單一紙
    在卷可稽。(2)另證人即互助會會員甲○○到庭證稱：「會員含會首共二十人，我
    的代號是西北十五，我跟二會，另一會是承接英財的會，二會都是活會，我在第
    十會得標，但會錢沒有全部給我，她說付不出來，要慢慢還我，我就止會，後來
    的會錢我就沒有繳，‧‧‧戊○○（西北十二）在我沒有繳會錢後，她也不繳會
    錢」等語（詳本院九十年四月二十三日訊問筆錄），且被告於本院調查時自承：
    「會員中有幾個都跟幾會就不跟了，時間太久不記得是哪些人。有的收會錢後，
    就不繳會錢」等語（詳本院九十年四月二十三日訊問筆錄），嗣經本院質之被告
    ：「會何時開始運作不正常？」，其答以：「第、六、七會左右開始有一、二個
    人不繳會錢，到十三會時，有些死會的錢都收不足」等語（詳本院九十年六月七
    日審判筆錄），證人庚○○○則證稱：「我跟一會，會員二十人，第三會就收到
    半會會錢，另半會她說第十會給我收，後來沒給我收，我就不跟了」等語（詳九
    十年二月十五日訊問筆錄），足見被告召集之互助會，自第十會以後即有運作不
    良之情形，故被告前稱自第十五會次（即八十八年一月）後即片面停標之事實，
    應無可疑。(3)又被告於本院審理中供稱：「（問：是否將收到的會錢自己用掉？
    ）有部份貼補家用」等語（詳前開審判筆錄），益證被告隱瞞停標之事實，猶向
    告訴人己○○收取活會會款，其有不法所有之意圖甚明。是本件事證明確，被告
    犯行洵堪認定，應依法論科。
二、核被告所為，係犯刑法第三百三十九條第一項之詐欺取財罪。公訴人起訴意旨雖
    認被告意圖為自己不法之所有，明知無法召集互助會，仍隱匿此一事實，持續按
    月向告訴人己○○收取會款，共計訛詐十六萬元之款項，並舉被告與告訴人所簽
    署之和解書為證，而認被告涉有刑法詐欺之犯行等語，經查：被告確有於右揭時
    地召集上開互助會等情，除據被告自承在卷外，業經互助會會員庚○○○、乙○
    ○、謝杓玲、壬○○、辛○○○、甲○○、丙○○等人於本院調查時到庭證稱明
    確，雖被告於前揭協議書中坦承未召集互助會之情，惟被告於檢察官偵訊時自承
    ：「當時他拿和解書來時，只叫我簽名，沒有跟我講和解書內容。我只有唸到國
    小六年級，有些自我不懂」等語（詳偵卷第九頁），而告訴人亦指稱：「我有跟
    她講（和解書）第二點，如果無法交出會單，就是她未實際召集合會，她說她的
    確有召集合會，但一直未給我會單」等語（詳偵卷第十頁），足認被告並未向告
    訴人坦承未召集互助會之事實，從而，被告為何會於和解書中坦認未召集互助會
    ，即有可疑，而本件既有多位互助會會員到庭作證被告確有召集前開互助會，自
    較告訴人庭提之和解書所稱未召集互助會為可採。是被告召集前開互助會之事實
    ，應堪認定。公訴人認被告明知無法實際召集互助會，仍隱匿此一事實，仍按月
    向告訴人收取第一會次至第二十會次之活會會錢涉有刑法詐欺犯行，尚有未洽。
    惟公訴人所認被告施用詐術之手段雖與事實略有出入，然因基本事實同一，本院
    仍得審理，併此敘明。被告先後多次犯行，時間緊接，方法相同，觸犯構成要件
    相同之罪名，顯係基於概括犯意為之，應依連續犯之規定論以一罪，並加重其刑
    。爰審酌被告之犯罪動機、目的、手段、犯罪所得、迄未與告訴人達成民事和解
    、犯罪後態度等一切情狀，量處如主文所示之刑，並諭知易科罰金之折算標準，
    以資懲儆。
據上論斷，應依刑事訴訟法第二百九十九條第一項前段、刑法第三百三十九條第一項
、第五十六條、第四十一條第一項前段、罰金罰鍰提高標準條例第一條前段、第二條
，判決如主文。
本案經檢察官李白松到庭執行職務。
中      華      民      國    九十      年      六      月    二十一    日
                                      台灣台南地方法院刑事第一庭
                                          法    官  鄭  燕  璘
右正本證明與原本無異
如不服本判決應於送達後十日內向本院提出上訴狀。
                                          書記官  田  富  蓉
中      華      民      國    九十      年      六      月    二十二    日
附錄本案論罪科刑法條全文
  刑法第三百三十九條第一項：
  意圖為自己或第三人不法之所有，以詐術使人將本人或第三人之物交付者，處五年
  以下有期徒刑、拘役或科或併科一千元以下罰金。


司法院資訊處製作；財團法人民間司法改革基金會備份。
